臺灣臺北地方法院刑事判決             100年度訴字第1131號
公  訴  人  臺灣臺北地方法院檢察署檢察官
被      告  陳秉和
上列被告因違反毒品危害防制條例案件，經檢察官提起公訴（10
0 年度毒偵字第3038號），本院判決如下：
    主  文
陳秉和施用第二級毒品，處有期徒刑肆月。又施用第一級毒品，
處有期徒刑捌月，扣案之海洛因玖小包（不含包裝，總驗餘淨重
陸點貳陸公克）沒收銷燬；包裝上開毒品之塑膠袋玖個、鐵盒壹
個、注射針筒壹支均沒收。應執行有期徒刑拾壹月，扣案之海洛
因玖小包（不含包裝，總驗餘淨重陸點貳陸公克）沒收銷燬；包
裝上開毒品之塑膠袋玖個、鐵盒壹個、注射針筒壹支均沒收。
    事  實
一、陳秉和於民國89年間因施用毒品案件，經送觀察、勒戒及強
    制戒治後，於91年3 月18日戒治期滿執行完畢，並由臺灣臺
    中地方法院檢察署檢察官以91年度戒毒偵字第181 號為不起
    訴處分確定。又因施用第一級及第二級毒品案件，經臺灣板
    橋地方法院以93年度訴字第1625號判決判處有期徒刑8 月及
    4 月，並定應執行有期徒刑10月確定，於94年11月4 日執行
    完畢出監。其又因多次施用毒品案件，分別經本院以96年度
    訴字第1233號判決判處有期徒刑10月、5 月，96年訴字第18
    20號判決判處有期徒刑8 月、7 月，97年度訴字第27號判決
    判處有期徒刑8 月，97年度訴字第450 號判決判處有期徒刑
    9 月，復因妨害自由案件，經臺灣高等法院以97年度上訴字
    第3544號判決判處有期徒刑4 月、1 年確定，上開諸罪刑，
    經臺灣高等法院以98年度聲字第145 號裁定定應執行刑為有
    期徒刑4 年3 月，經入監執行，於100 年5 月31日假釋出監
    ，假釋期間付保護管束（執行期滿日為101 年1 月31日）。
    詎其仍不知悔改，復分別基於施用第二級毒品甲基安非他命
    及第一級毒品海洛因之犯意，於100 年10月15日22時許，在
    新北市○○區○○路73號之公司內，先將甲基安非他命放入
    玻璃球內燒烤吸食其煙霧，而施用第二級毒品甲基安非他命
    1 次，嗣又以針筒注射之方式，施用第一級毒品海洛因1 次
    。嗣於翌日（16）日6 時20分許，在臺北市○○區○○路2
    段107 號之星際戰略網咖店，為警發覺形跡可疑趨前盤查，
    當場在網咖電腦桌及座椅上查獲以鐵盒盛裝之第一級毒品海
    洛因9 小包（其中7 包呈粉末狀，2 包呈塊狀，總驗餘淨重
    6.26公克）以及其所有供本件施用第一級毒品海洛因之注射
    針筒1 支，經警採尿送驗，確呈嗎啡、可待因、甲基安非他
    命、安非他命之陽性反應，始確認上情。
二、案經臺北市政府警察局萬華分局報告臺灣臺北地方法院檢察
    署檢察官偵查起訴。
    理  由
壹、程序事項：
    本件被告陳秉和所犯係死刑、無期徒刑、最輕本刑為3 年以
    上有期徒刑以外之罪，其於準備程序中就被訴事實為有罪之
    陳述，經法官告知簡式審判程序之旨，並聽取公訴人、被告
    之意見後，經本院合議庭裁定由受命法官獨任進行簡式審判
    程序。
貳、實體事項：
一、上揭犯罪事實，業據被告陳秉和於偵查中及本院審理時坦承
    不諱，經警採集其尿液送驗，確呈嗎啡、可待因、甲基安非
    他命、安非他命之陽性反應，此有台灣尖端先進生技醫藥股
    份有限公司2011/10/28濫用藥物檢驗報告、臺北市政府警察
    局偵辦毒品案件尿液檢體委驗單各1 紙在卷足稽（詳毒偵卷
    第79至80頁），而扣案之粉末狀物品7 包、塊狀物品2 包，
    經送驗亦確含有第一級毒品海洛因之成分（總驗餘淨重6.26
    公克），此有法務部調查局濫用藥物實驗室100 年11月7 日
    調科壹字第10023024040 號鑑定書附卷可參（詳毒偵卷第83
    頁），此外復有臺北市政府警察局萬華分局搜索暨扣押筆錄
    、扣押物品目錄表等件存卷可考（詳毒偵卷第26至30頁），
    足見被告之自白與事實相符，堪以採信。是本件事證明確，
    被告犯行洵堪認定，應予依法論科。
二、按92年7月9日修正公布，自93年1月9日施行之毒品危害防制
    條例第20條、第23條將施用毒品之刑事處遇程序，區分為「
    初犯」及「5年內再犯」、「5年後再犯」。依其立法理由之
    說明：「初犯」，經觀察、勒戒或強制戒治後，應為不起訴
    處分或不付審理之裁定；「5 年內再犯」者，因其再犯率甚
    高，原實施之觀察、勒戒及強制戒治既已無法收其實效，爰
    依法追訴或裁定交付審理。至觀察、勒戒或強制戒治執行完
    畢釋放後，「5 年後再犯」者，前所實施之觀察、勒戒或強
    制戒治已足以遮斷其施用毒品之毒癮，為期自新及協助其斷
    除毒癮，仍適用「初犯」規定，始應先經觀察、勒戒、強制
    戒治之程序。從而依該次修正後之規定，僅限於「初犯」及
    「5 年後再犯」二種情形，應先經觀察、勒戒或強制戒治之
    程序，此乃該條例第10條之例外規定。倘被告於5 年內已再
    犯，經依法追訴處罰，縱其第3次（或第3次以上）再度施用
    毒品之時間，在初犯經觀察、勒戒或強制戒治執行完畢釋放
    5年以後，因與單純之「5年後再犯」之情形有別，不合於「
    5年後再犯」之例外規定；且因已於「5年內再犯」，顯見其
    再犯率甚高，原實施觀察、勒戒或強制戒治，已無法收其實
    效，即應回歸原則性規定，由檢察官逕行起訴，依該條例第
    10條處罰（最高法院96年度台非字第236號判決意旨及97 年
    度第5 次刑事庭會議決議參照）。經查，被告有如事實欄所
    示施用毒品紀錄，有臺灣高等法院被告前案紀錄表在卷可按
    ，揆諸前開規定及說明，被告所為本件施用第一級及第二級
    毒品之犯行，並無「初犯」規定之適用，而應直接訴追處罰
    。
三、核被告所為，係犯毒品危害防制條例第10條第1 項施用第一
    級毒品罪、同條第2 項施用第二級毒品罪。被告持有第一級
    毒品海洛因與第二級毒品甲基安非他命之低度行為，為施用
    之高度行為所吸收，不另論罪。其施用第一級毒品與第二級
    毒品之行為，犯意各別，行為互殊，應予分論併罰。又被告
    有如犯罪事實欄所載之科刑紀錄，有臺灣高等法院被告前案
    紀錄表在卷可佐，惟其所犯罪刑經假釋付保護管束，保護管
    束期間尚未屆滿，自不得以執行完畢論，故本件並不構成累
    犯，附此敘明。爰審酌被告前因施用毒品，歷經觀察、勒戒
    、強制戒治及徒刑執行完畢後仍未能戒絕毒癮，復繼續沾染
    毒品惡習，多次再犯施用毒品罪，並參酌其施用第一級、第
    二級毒品行為對於自身危害程度非輕，且對社會風氣、治安
    亦有潛在之相當危害，惟其本質仍屬自殘行為，反社會性之
    程度較低，暨其素行、犯罪之動機、目的、手段，暨犯後坦
    承犯行之態度等一切情狀，分別量處如主文所示之刑，並定
    應執行之刑，以示懲戒。
四、扣案粉末7 包、塊狀物品2 包，均含有第一級毒品海洛因之
    成分，業如前述，應依毒品危害防制條例第18條第1 項前段
    之規定，宣告沒收銷燬。用以包裝上開毒品之塑膠袋9 個與
    鐵盒1 個，具有防止毒品裸露、逸出及潮濕之功用，並使毒
    品便於攜帶，係被告所有並供本件持有毒品所用；而扣案之
    注射針筒1 支亦係被告所有並供本次施用第一級毒品犯行所
    用一節，業據其陳明在卷（詳本院卷第28頁反面），是上開
    物品均屬被告所有供犯本罪所用之物，皆應依刑法第38條第
    1 項第2 款之規定，予以宣告沒收。
據上論斷，應依刑事訴訟法第273 條之1 第1 項、第299 條第1
項前段，毒品危害防制條例第10條第1 項、第2 項、第18條第1
項前段，刑法第11條、第38條第1 項第2 款、第51條第5 款，判
決如主文。
本案經檢察官林彥均到庭執行職務
中    華    民    國   100    年    11    月    25    日
                  刑事第八庭    法  官  黃志中
以上正本證明與原本無異。
如不服本判決應於收受送達後10日內向本院提出上訴書狀，並應
敘述具體理由；其未敘述上訴理由者，應於上訴期間屆滿後20日
內向本院補提理由書（均須按他造當事人之人數附繕）「切勿逕
送上級法院」。
                                書記官  汪郁棨
中    華    民    國   100    年    11    月    25    日
附錄論罪科刑條文：
毒品危害防制條例第10條
施用第一級毒品者，處 6 月以上 5 年以下有期徒刑。
施用第二級毒品者，處 3 年以下有期徒刑。